臺灣板橋地方法院交通事件裁定　　　　 94年度交聲字第285號
原處分機關　交通部公路總局臺北區監理所
異　議　人　甲○○
即受處分人
上列異議人因違反道路交通管理處罰條例案件，對於原處分機關
於民國94年3月7日所為北監自裁字第裁40─C00000000 號處分，
聲明異議，本院裁定如下：
    主  文
異議駁回。
    理  由
一、異議意旨略以：異議人即受處分人甲○○於民國（下同）93
    年12月17日19 時30分許，駕駛車牌號碼M7─2680號自用小
    客車，沿臺北縣土城市○○路由東往西方向行駛，行經該路
    段與學府路之交岔路口欲左轉學府路時，與陳靜怡所騎乘，
    後載陳蓉真之車牌號碼LL6 ─903 號重型機車發生事故，致
    陳靜怡、陳蓉真人車倒地，陳靜怡受有左上胸挫傷、左膝損
    傷等傷害，陳蓉真受有左脛骨、腓骨開放性骨折、頭部創傷
    、牙斷脫等傷害。惟異議人肇事後並未逃逸，有立即請友人
    至現場處理，且當時異議人之女兒因疾病高燒，異議人須急
    送至醫院處理。又本件交通事故業於94年1 月14日在臺北縣
    土城市公所調解委員會達成和解，雙方均表示不再追究，並
    至臺北縣政府警察局表示撤回告訴，為此聲明異議，爰請求
    撤銷原處分云云。
二、按「汽車駕駛人，駕駛汽車肇事致人受傷或死亡，應即採取
    救護或其他必要措施，並向警察機關報告，不得駛離，違者
    吊扣其駕照3個月至6個月；逃逸者吊銷駕駛執照」，道路交
    通管理處罰條例第62條第1項定有明文，且依同條例第67條
    第1項規定，違反上開規定而經吊銷駕駛執照者，終身不得
    考領駕駛執照。其立法本旨係在增進行車安全、保護他人權
    益，以維持社會秩序。蓋道路交通事故發生後，有受傷或死
    亡之情形者，應即時救護或採必要之措施，以防損害範圍之
    擴大。如駕駛人於肇事後，隨即駕車逃離現場，不僅使肇事
    責任認定困難，更可能使受傷之人喪失生命，自有從嚴處理
    之必要。又終身不得考領駕駛執照之規定，同係為維護車禍
    事故受害人生命安全、身體健康必要之公共政策，且在責令
    汽車駕駛人善盡行車安全之社會責任，屬維持社會秩序及增
    進公共利益所必要，司法院大法官釋字第284號、第531號解
    釋可資參照。職是之故，汽車駕駛人駕駛汽車發生交通事故
    ，不論其責任之歸屬為何，即有義務留在肇事現場，採取救
    護或其他必要措施，並向警察機關報告，以保護他人權益，
    同時釐清肇事責任，自不待言。
三、經查：異議人即受處分人甲○○於93年12月17日19時30分許
    ，駕駛車牌號碼M7─2680號自用小客車，沿臺北縣土城市○
    ○路由東往西方向行駛，行經該路段與學府路之交岔路口欲
    左轉學府路時，適有陳靜怡騎乘車牌號碼LL6 ─903 號重型
    機車並搭載陳蓉真，沿同路段對向行駛而來，異議人閃避不
    及，致撞擊陳靜怡所騎乘之上開機車，陳靜怡、陳蓉真因而
    人車倒地，陳靜怡受有左上胸挫傷、左膝損傷等傷害，陳蓉
    真受有左脛骨、腓骨開放性骨折、頭部創傷、牙斷脫等傷害
    ，異議人肇事後，未採取救護或其他必要措施及向警察機關
    報告，即離開肇事現場等情，業經被害人陳靜怡、陳蓉真於
    警詢及偵查指述綦詳外，並經目擊證人高淑芬於警詢時證述
    明確，此外復有道路交通事故現場圖、道路交通事故調查報
    告表(一)、(二)、舉發違反道路交通管理事件通知單、原處分機
    關違反道路交通管理事件裁決書、陳靜怡、陳蓉真之診斷證
    明書各乙份及事故現場照片、車損照片合計22幀附卷可憑。
    雖異議人辯稱，其因女兒生病急須至醫院就診，而當時有請
    友人至現場幫忙處理云云，惟當時之目擊者高淑珍於警訊時
    已陳稱：「起先我聽見撞擊聲，就看見一部小客車沿裕民路
    左轉學府路方向行駛，然後見路中倒了二個人，該小客車左
    前輪壓著一部機車繼續行駛，然後該小客車無法向前行就停
    止了，然後汽車駕駛人就下車離開現場，沿學府路雙號往明
    德方向逃離現場。」等語明確。且異議人於偵查中已坦承有
    肇事逃逸犯行，並表示已經知錯（參見臺灣板橋地方法院檢
    察署94年度偵字第10048 號卷第70頁），異議人因本件交通
    事故涉犯刑法第185 條之4 駕駛動力交通工具肇事致人受傷
    而逃逸罪嫌，亦經檢察官以被告甲○○坦承犯行，並願意給
    付新臺幣一萬元予所指定之財團法人陽光社會福利基金會，
    而於94年7 月13日處分緩起訴，業經本院依職權調閱前開偵
    查案卷核閱屬實，足見異議人確有肇事致人受傷之事實無訛
    。異議人於車禍發生後，未即採取救護或其他必要措施，未
    留下任何資料即駕車駛離，顯然違背上開法定義務，且有以
    逃逸離開現場以規避肇事責任之情形，至為明確。異議人所
    辯自無可採。
四、綜上所述，異議人確有肇事致人受傷而逃逸之違規情事，異
    議人上開所辯，並無足取。揆諸首揭法律規定，異議人既肇
    事致人受傷而逃逸，原處分機關處以吊銷駕駛執照，並終生
    禁考，自屬有據。異議人仍執詞聲明異議，洵無理由，本院
    當應裁定駁回。
五、據上論斷，應依道路交通案件處理辦法第 19 條，裁定如主
    文。
中　　華　　民　　國　　94　　年　　8 　　月　　12　　日
                        交通法庭    法  官  王  敏  慧
以上正本證明與原本無異
如不服本裁定應於送達後5 日內向本院提出抗告狀
                                    書記官  陳  秀  慧
中　　華　　民　　國　　94　　年　　8 　　月　　12　　日
